臺灣高等法院高雄分院刑事裁定
111年度毒抗字第22號
抗  告  人  
即  被  告  洪薇雯



上列抗告人因聲請觀察勒戒案件，不服臺灣屏東地方法院中華民
國110 年11月26日裁定（110 年度毒聲字第880 號），提起抗告
，本院裁定如下：
    主  文
抗告駁回。
    理  由
一、抗告意旨如附件「刑事抗告理由狀」所載。
二、抗告人即被告洪薇雯（下稱被告）行為後，毒品危害防制條
    例業於民國108 年12月17日修正，增訂第35條之1 條文，並
    於109 年1 月15日公布，同條例第20條、第23條、第35條之
    1 等規定，於同年7 月15日施行；同條例第24條規定則於11
    0 年5 月1 日施行。茲就法律適用情形說明如下：
  ㈠109 年7 月15日增訂施行之毒品危害防制條例第35條之1 第1
     款及第2 款前段規定，施行前犯第10條之罪之案件，於修
    正施行後，偵查中，由檢察官依修正後規定處理；審判中，
    由法院依修正後規定處理。是犯第10條之罪者，不論係修正
    前後，均應依新法規定處理。又按犯毒品危害防制條例第10
    條之罪者，檢察官應聲請法院裁定，令被告入勒戒處所觀察
    、勒戒，其期間不得逾二月；依前項規定為觀察、勒戒或強
    制戒治執行完畢釋放後，3 年後再犯第10條之罪者，適用本
    條前2 項之規定，毒品危害防制條例第20條第1 項、第3 項
    分別定有明文。而上開所謂「3 年後再犯」，只要本次再犯
    （不論修正施行前、後）距最近1 次觀察、勒戒或強制戒治
    執行完畢釋放，已逾3 年者，即該當之，不因其間有無犯第
    10條之罪經起訴、判刑或執行而受影響（最高法院刑事 大
    法庭109 年度台上大字第3826號裁定意旨參照）。
　㈡又修正後毒品危害防制條例第24條第1 項規定，檢察官可依
    刑事訴訟法第253 條之2 第1 項第4 款至第6 款或第8 款規
    定，為各項附條件之緩起訴處分，不限於修正前同條項所定
    附命完成戒癮治療之緩起訴處分（下稱「附命緩起訴處分」
    ，以使毒品施用者獲得有利於戒除毒品之適當處遇；同條第
    2 項亦規定：「前項緩起訴處分，經撤銷者，檢察官應繼續
    偵查或起訴。」其立法理由並說明：「緩起訴處分是利用機
    構外之處遇，協助施用毒品者戒除毒癮，為達成戒除毒癮之
    目的，於撤銷緩起訴處分後，宜由檢察官依法繼續偵查或起
    訴，亦即仍有現行條文第20條觀察、勒戒及強制戒治制度之
    適用，俾利以機構內之處遇方式協助其戒除毒癮，亦得為不
    同條件或期限之緩起訴處分」等語，已明示前案於撤銷緩起
    訴處分後，仍有同條例第20條所定觀察、勒戒等處遇制度之
    適用，而該條文業於110 年5 月1 日施行，自應依修正後毒
    品危害防制條例第24條意旨為之。故倘被告所受前案之附命
    緩起訴處分業經撤銷，不僅該緩起訴處分之存在本無從解為
    等同觀察、勒戒等處遇已執行完畢，其撤銷後之法律效果，
    亦不能再無視被告是否符合前述「觀察勒戒或強制戒治執行
    完畢3 年內再犯」之訴追條件，逕認僅能回歸刑事處罰程序
    而依法起訴，仍應視被告該案是否符合「3 年內再犯」之情
    形。
三、經查：
　㈠被告於109 年4 月22日中午某時許，在屏東縣屏東市福建路7
    6巷友人住處，以將第二級毒品甲基安非他命置入玻璃球燒
    烤後吸食煙霧之方式，施用甲基安非他命1 次之事實，業經
    被告於警詢及偵查中坦承不諱；且被告於109 年4 月23日零
    時44分許，為警採尿送驗結果，確呈甲基安非他命代謝物安
    非他命、甲基安非他命陽性反應，亦有台灣檢驗科技股份有
    限公司高雄濫用藥物實驗室109 年5 月8 日報告編號KH/202
    0/00000000號濫用藥物檢驗報告、勘察採證同意書、尿液採
    證姓名代號對照表（代號：屏建國00000000）在卷可佐，是
    被告確有上開施用第二級毒品甲基安非他命犯行，殆可認定
    。
  ㈡被告前因施用毒品案件，經原審法院以100年度毒聲字第198
    號裁定送觀察、勒戒後，因認無繼續施用毒品之傾向，於10
    0 年8 月12日釋放出所；嗣被告本案施用第二級毒品犯行，
    先經檢察官以109 年度毒偵字第1402號為附命戒癮治療及其
    他處遇措施之緩起訴處分，惟因未履行完成所命應遵守及履
    行之處遇措施，經檢察官撤銷前開緩起訴處分等情，業經本
    院核閱臺灣屏東地方檢察署109年度緩字第1419號、109年度
    緩護療字第214號卷無訛，並有臺灣高等法院被告前案紀錄
    表在卷可憑。揆諸前揭說明，被告上開所受之附命緩起訴處
    分既經撤銷，無從認其事實上已接受等同「觀察、勒戒或強
    制戒治」執行完畢釋放之處遇，則被告於上開觀察、勒戒執
    行完畢釋放後，3 年後再犯本件毒品危害防制條例第10條第
    2 項之施用第二級毒品罪，縱被告其間曾犯毒品危害防制條
    例第10條之罪經起訴、判刑或執行，檢察官就本案聲請將被
    告送勒戒處所施以觀察、勒戒，於法並無不合。
四、原審因而依上開修正後毒品危害防制條例第20條第1 項、第
    3 項之規定，認檢察官向法院聲請令被告入勒戒處所觀察、
    勒戒，係屬有據，本院復審酌被告前已有數次施用毒品前科
    ，仍一再違犯，檢察官因而於撤銷其緩起訴處分後，向法院
    聲請令被告入勒戒處所觀察、勒戒，核屬其裁量權之適法行
    使，爰認原審裁定被告施用第二級毒品，令入勒戒處所觀察
    、勒戒，其期間不得逾2 月，於法並無不合。被告抗告執詞
    指摘原裁定不當，為無理由，應予駁回。
據上論結，應依刑事訴訟法第412 條，裁定如主文。
中　　華　　民　　國　　111 　年　　1 　　月　　17　　日
                    刑事第三庭  審判長法  官  吳進寶
                                      法  官  陳億芳
                                      法  官  徐美麗
以上正本證明與原本無異。
本裁定不得再抗告。
中　　華　　民　　國　　111 　年　　1 　　月　　17　　日
                                      書記官  吳宗霖